臺灣士林地方法院民事判決
111年度簡字第2號
原      告  喻希豪  

被      告  莊琇閔  
訴訟代理人  賴彥杰律師
            蔡世祺律師
上列當事人間請求損害賠償事件，本院於中華民國111年5月26日
言詞辯論終結，判決如下：
    主  文
被告應給付原告新臺幣壹拾貳萬元，及自民國一一一年一月十五
日起，至清償日止，按週年利率百分之五計算之利息。
原告其餘之訴駁回。
訴訟費用由被告負擔十分之六，餘由原告負擔。
本判決第一項得假執行；但被告如以新臺幣壹拾貳萬元為原告供
擔保，得免為假執行。
原告其餘假執行之聲請駁回。  
    事實及理由
壹、程序事項：
一、按關於財產權之訴訟，其標的之金額或價額在新臺幣（下同
    ）50萬元以下者，適用本章所定之簡易程序，民事訴訟法第
    427條第1項定有明文。本件原告請求金額未逾50萬元，依前
    開規定，自應適用簡易程序，合先敘明。
二、又按訴狀送達後，原告不得將原訴變更或追加他訴，但請求
    之基礎事實同一者，不在此限，民事訴訟法第255條第1項第
    2款定有明文。經查，原告起訴時原以鏡周刊為被告，並聲
    明：㈠被告乙○○應賠償原告20萬元，及自起訴狀繕本送達之
    日起至清償日止，按週年利率5％計算之利息。㈡被告乙○○應
    立即將其電子網路版相關報導內容下架。㈢原告願供擔保，
    請准宣告假執行（見湖簡字卷第11頁）。嗣於民國110年12
    月20日撤回前揭聲明㈡（見本院卷第20-22頁），並於111年1
    月3日撤回對乙○○訴訟、追加甲○○為被告（見本院卷第30頁
    ），再於111年3月17日變更訴之聲明㈠為被告應給付原告20
    萬元，及自起訴狀繕本送達日起至清償日止，按週年利率5％
    計算之利息（見本院卷第66頁）。核其所為，請求之基礎事
    實同一，合於上開規定，應予准許。
貳、實體事項：
一、原告起訴主張：被告撰寫標題為「【軍官偷情海軍罩】中校
    不倫嫩妹士官同袍檢舉海軍竟輕縱」報導，於110年8月31日
    刊登於乙○○電子網路版，另撰寫標題「中校偷吃女下士、海
    軍輕縱挨批鼓勵外遇」報導，刊登於110年9月1日第257期乙
    ○○紙本（下稱系爭報導）。各該報導內文直接揭露原告完整
    姓名，並刊出原告私生活領域活動遭他人偷拍之照片，照片
    未以馬賽克等方式遮蔽模糊處理，嚴重侵害原告之名譽、隱
    私。爰依民法第184條第1項、第195條第1項規定，請求被告
    賠償精神上損害。並聲明：㈠被告應給付原告20萬元，及自
    起訴狀繕本送達日起至清償日止，按週年利率5％計算之利息
    。㈡原告願供擔保，請准宣告假執行。
二、被告則辯以：
　㈠原告身為高階軍官，卻與同艦女下屬衍生婚外情，嚴重影響
    軍紀，並攸關國家安全等公共利益，業經海軍艦隊指揮部調
    查屬實，且核予兩大過懲處，並列為國軍案例宣教等情，有
    海軍艦隊指揮部新聞稿可參，是系爭報導披露原告涉及婚外
    情一節，並無不法侵害原告名譽權。
　㈡觀諸系爭報導所引用之照片，拍攝地點均為公眾得出入之場
    合或公眾得共見共聞其行為之地點，並非私領域空間，要不
    具備隱密性，且上開照片拍攝僅係消息來源為了佐證原告確
    實涉有婚外情之情事拍攝，並非漫無目的、無差別、無選擇
    之長期廣泛錄影，依最高法院106年度台上字第2674號判決
    意旨、臺灣高等法院108年度上易字第759號判決意旨，系爭
    報導所使用之照片內容非涉及原告私生活領域之活動，原告
    不具隱私之合理期待，且系爭報導亦與公益有關，原告主張
    系爭報導不法侵害隱私權云云，自屬無據。
　㈢參以原告既身為我國銘傳艦之政戰輔導長，乃該艦之第三順
    位指揮官，並職司軍紀之維護，其言行舉止攸關軍紀之維護
    甚鉅，詎料原告卻違反軍紀與其下屬產生不倫婚外戀情，於
    軍方調查期間又矢口否認其違紀行為，影響調查程序，遲至
    被告掌握消息來源根據相關明確事證向軍方查證後，始遭懲
    處，已嚴重影響軍紀之維護。此可參酌110年8月31日海軍艦
    隊指揮部發布之新聞稿聲明即明。再參以其他媒體報導，可
    知我國海軍之兩性問題一再發生，不僅嚴重影響軍紀，更攸
    關海軍戰力及國家安全，在在可證系爭報導內容確實具有高
    度之公益性，乃可受大眾公評之事。系爭報導固有披露原告
    之姓名及容貌等資料，惟系爭報導主軸乃在報導原告身為高
    階軍官政戰主管卻涉及婚外情，影響軍紀維護及國家安全，
    被告撰寫報導目的無非係期待海軍能重視軍紀維護，遏止軍
    中不倫之歪風，從而，被告使用原告個人資料撰寫系爭報導
    之特定目的，既係為使我國海軍重視該事件，並由社會大眾
    公評檢視，自非出於不當、非法之目的，且系爭報導內容未
    逾越撰寫報導目的之必要範圍，與蒐集目的具有正當合理之
    關聯性，亦有助於增進公共利益，符合個人資料保護法第5
    條、第19條第1項、第20條第1項之規定。此外，原告與女下
    屬之官階責任皆不同，尤其原告乃係職司軍紀維護之長官，
    自身知法犯法嚴重影響軍紀更鉅，為系爭報導之核心人物，
    相較於女下屬，原告之言行更有受大眾公評檢視之必要，被
    告並非蓄意採用雙重標準僅對女下屬照片馬賽克。再者，系
    爭報導並未披露其他報導不需之個人資料，自未逾越報導目
    的之必要範圍。
　㈣並聲明：⒈原告之訴及假執行聲請均駁回；⒉如受不利判決，
    願供擔保請准宣告免為假執行。
三、得心證之理由：
  ㈠原告為已婚海軍中校，與同艦女下士有逾越社會通念一般朋
    友交往份際之男女交往，被告撰寫系爭報導，於110年8月31
    日刊登於乙○○電子網路版，標題為「【軍官偷情海軍罩】中
    校不倫嫩妹士官同袍檢舉海軍竟輕縱」；於110年9月1日刊
    登第257期乙○○紙本，標題為「中校偷吃女下士、海軍輕縱
    挨批鼓勵外遇」，系爭報導揭露原告完整姓名，並刊登原告
    照片等情，有系爭報導在卷可按（見本院卷第80-97頁），
    並為兩造所不爭執，此部分之事實，應堪認定。
  ㈡原告主張：系爭報導登載其全名、照片，侵害其隱私權等語
    。被告則辯稱：系爭報導引用之照片拍攝地點並非私領域空
    間，不具備隱密性，並非無選擇長期廣泛錄影，且系爭報導
    與公益有關，被告使用原告個人資料撰寫系爭報導之特定目
    的，係為使我國海軍重視該事件，並由社會大眾公評檢視，
    自非出於不當、非法之目的，且系爭報導內容未逾越撰寫報
    導目的之必要範圍，應未侵害原告隱私權等語。經查：
　⒈按維護人性尊嚴與尊重人格自由發展，乃自由民主憲政秩序
    之核心價值。隱私權雖非憲法明文列舉之權利，惟基於人性
    尊嚴與個人主體性之維護及人格發展之完整，並為保障個人
    生活私密領域免於他人侵擾及個人資料之自主控制，隱私權
    乃為不可或缺之基本權利，而受憲法第22條所保障。其中就
    個人自主控制個人資料之資訊隱私權而言，乃保障人民決定
    是否揭露其個人資料、及在何種範圍內、於何時、以何種方
    式、向何人揭露之決定權，並保障人民對其個人資料之使用
    有知悉與控制權及資料記載錯誤之更正權。惟憲法對資訊隱
    私權之保障並非絕對，國家得於符合憲法第23條規定意旨之
    範圍內，以法律明確規定對之予以適當之限制（司法院釋字
    第603號解釋參照）。又按個人縱於公共場域中，亦應享有
    依社會通念得不受他人持續注視、監看、監聽、接近等侵擾
    之私人活動領域及個人資料自主，而受法律所保護。惟在公
    共場域中個人所得主張不受此等侵擾之自由，以得合理期待
    於他人者為限，亦即不僅其不受侵擾之期待已表現於外，且
    該期待須依社會通念認為合理者（司法院釋字第689號解釋
    理由書參照）。且按「本法用詞，定義如下：一、個人資料
    ：指自然人之姓名、出生年月日、國民身分證統一編號、護
    照號碼、特徵、指紋、婚姻、家庭、教育、職業、病歷、醫
    療、基因、性生活、健康檢查、犯罪前科、聯絡方式、財務
    情況、社會活動及其他得以直接或間接方式識別該個人之資
    料。」，個人資料保護法第2條第1款定有明文。據此，系爭
    報導中所揭露原告之姓名、照片、社會活動，應屬原告之個
    人資料，依上開司法院解釋意旨，原告就其個人資料有決定
    是否揭露、在何種範圍內、於何時、以何種方式、向何人揭
    露之決定權，原告主張其隱私權因系爭報導受到侵害，自非
    無據。
　⒉又按言論自由為人民之基本權利，憲法第11條有明文保障，
    國家應給予最大限度之維護，俾其實現自我、溝通意見、追
    求真理及監督各種政治或社會活動之功能得以發揮。惟為兼
    顧對個人名譽、隱私及公共利益之保護，法律尚非不得對言
    論自由依其傳播方式為合理之限制（司法院釋字第509號解
    釋參照）。且按「非公務機關對個人資料之蒐集或處理，除
    第六條第一項所規定資料外，應有特定目的，並符合下列情
    形之一者：…六、為增進公共利益所必要。…」、「非公務機
    關對個人資料之利用，除第六條第一項所規定資料外，應於
    蒐集之特定目的必要範圍內為之。但有下列情形之一者，得
    為特定目的外之利用：…二、為增進公共利益所必要。…」，
    個人資料保護法第19條第1項第6款、第20條第1項第2款定有
    明文。參以個人資料保護法第19條第1項第6款之立法理由：
    「【參考資料：法務部立法說明】…八、由於新聞自由屬於
    憲法第十一條所保障言論自由之範圍（司法院大法官釋字第
    三六四、四○七、四一四、五○九號解釋參照），其目的為使
    資訊流通順暢，並使人民參與公共事務能獲得最充分資訊之
    知的權利，以維持社會開放及民主程序之運作，使人民得有
    效地監督公共事務，新聞自由之制度性保障固有其存在之必
    要。然而，今日新聞媒體已非昔比，其所擁有之巨大影響力
    亦非任何政治實力可以掌握，稍有偏差，即有可能對於報導
    之個人造成難以彌補之傷害。從而，為維護人性尊嚴與個人
    主體性及尊重人格自由發展，隱私權亦為不可或缺之基本權
    利，尤其是資訊科技及傳播工具之發達，個人生活私密領域
    免於他人侵擾及個人資料之自主控制，均有其必要，並受憲
    法第二十二條所保障（司法院大法官釋字第六○三號解釋參
    照）。因此，公共事務之知的權利如涉及個人資料或個人隱
    私時，應特別慎重，以免過度侵入個人私的生活，故隱私權
    與新聞自由之界限有更具體明確之必要。新聞自由或知的權
    利與隱私權之衝突，如何確立二者間之界限，各國均陸續建
    立其判斷標準。在美國聯邦最高法院有關侵權行為或誹謗訴
    訟之判例中，以『新聞價值』（Newsworthiness）和『公眾人
    物』（PublicFigure）為判斷標準，上開二概念最終仍以『公
    共的領域』，即『公共事務』或『與公共相關之事務』為必要條
    件，故新聞自由或知的權利與隱私權之界限，其劃定標準應
    在於『事』而非在於『人』，故『公共利益』已足供作為判斷標準
    並簡單明確，此亦與中華民國報業道德規範宗旨相符，爰增
    訂第六款之規定。…」及個人資料保護法第5條規定：「個人
    資料之蒐集、處理或利用，應尊重當事人之權益，依誠實及
    信用方法為之，不得逾越特定目的之必要範圍，並應與蒐集
    之目的具有正當合理之關聯。」，考量現今通訊網路發達，
    新聞媒體報導之傳播迅速，報導內容如涉及個人資料或個人
    隱私時，應特別慎重，以免對於報導之個人造成難以彌補之
    傷害，故除確保新聞媒體能提供具新聞價值之多元資訊，促
    進資訊充分流通，形成公共意見與達成公共監督，以維持民
    主多元社會正常發展外，應兼顧隱私權之保障，以維護人性
    尊嚴與個人主體性及人格發展，是新聞媒體蒐集、利用個人
    資料，應有特定目的，並為增進公共利益所必要。經查，依
    海軍艦隊指揮部就系爭報導發布新聞稿：「…三、軍紀維護
    為國軍要求重點，為貫徹『嚴考核、嚴淘汰』政策，本部對所
    屬違犯重大軍紀斲傷軍譽官兵，均嚴懲不貸，並無媒體報導
    『海軍輕縱』乙情。四、本部賡續加強官兵軍（法）紀及性別
    教育，並納為案例宣教，以防範類案肇生。」（見本院卷第
    98-99頁），參以國軍軍風紀維護實施規定第31條規定：「
    風紀違失：…㈡違反不當情感關係，未尊重性別互動分際情事
    者。…」，可見原告於婚姻關係存續中，與同艦女下士有逾
    越一般朋友 份際之男女交往，確屬國軍風紀違失，而具有
    公益性。惟其影響軍紀之程度，參酌國軍軍風紀維護實施規
    定第二篇「軍紀維護」，其中第二章規定「違法事件」，第
    三章規定「違紀事件」（包括前揭第31條規定），應尚未達
    違法事件之程度。
　⒊經核，系爭報導登載原告與女下士逛街、前往旅館、飯店之
    照片（見本院卷第84-86、88、90-91頁），本院審酌原告與
    女下士均在公開場所，且拍攝者係為佐證原告確實涉有婚外
    情而拍攝，依其內容，並非漫無目的、無選擇之長期錄影，
    原告受干擾之程度有限，而此部分報導係為使海軍艦隊指揮
    部重視該事件，並由社會大眾公評檢視，以維軍紀，應未逾
    比例原則，故認此部分報導並未侵害原告隱私權。至被告於
    系爭報導中使用原告全名（見本院卷第84-87、90、92-93、
    95頁），刊載原告臉書上其與配偶之合照（其中原告之照片
    清晰，其配偶則以馬賽克處理）、參加電視節目錄影之照片
    、於原告前往飯店之照片加上原告臉部清晰照片（見本院卷
    第87、90、93頁）。經核，原告非公眾人物，其前揭所為雖
    影響軍紀，然未達違法事件之程度，被告係為使我國海軍重
    視該事件，並由社會大眾公評檢視而為報導，則系爭報導以
    原告工作單位、職稱、部分姓名（例如喻○○）加以前揭原告
    與女下士逛街、前往旅館、飯店之照片，應即可達成其目的
    ，被告於系爭報導引用原告全名，及其臉書上與妻子合照、
    參加電視節目錄影等照片，各該照片僅為原告私人生活、自
    行參加之社會活動，難認與達成系爭報導目的相關且必要。
    被告雖辯稱：各該照片為原告於臉書上公開之照片等語，並
    提出臺灣臺北地方檢察署110年度偵字第31744號不起訴處分
    書為證（原告於該案陳稱：伊的臉書之前是設定公開的等語
    ，見本院卷第115頁），然資訊隱私權包括人民可決定其個
    人資料在何種範圍內、於何時、以何種方式、向何人揭露之
    決定權，並保障人民對其個人資料之使用有知悉與控制權，
    業如前述，縱原告將各該照片公開於臉書，亦無從認原告同
    意將各該照片刊登於系爭報導，使其私人生活以媒體報導之
    方式公諸於社會大眾，並與系爭報導內容有所連結，原告亦
    陳稱：系爭報導刊載後，伊收到許多軍中同袍及好友之關切
    等語（見湖簡字卷第13頁），系爭報導此部分內容，已過度
    侵入原告私人生活，對於原告人格尊嚴、個人主體性造成損
    害，故認被告系爭報導此部分內容，應已侵害原告之隱私權
    。
  ㈢原告又主張：系爭報導登載其全名、照片，侵害其名譽權等
    語。被告則辯稱：系爭報導業經海軍艦隊指揮部調查屬實，
    且核予兩大過懲處，並列為國軍案例宣教等情，是系爭報導
    紕漏原告涉及婚外情一節，並無不法侵害原告名譽權等語。
    經查，名譽權為人在社會上之評價，隱私權則為不受他人干
    擾之私生活領域，一行為是否侵害名譽權或隱私權，應分別
    認定，先予敘明（此可參王澤鑑，2012年元月出版，人格權
    法，第177頁）。而「名譽」為個人在社會上享有一般人對
    其品德、聲望或信譽等所加之評價，屬於個人在社會上所受
    之價值判斷。因此名譽有無受損害，應以社會上對其評價是
    否貶損為斷（最高法院100年度台上字第1806號判決意旨參
    照）。關於名譽權之侵害，刑法於第310條第3項本文、第31
    1條設有不罰規定。司法院大法官會議釋字第509號解釋為調
    和言論自由與名譽保護之基本權利衝突，另增設「相當理由
    確信真實」或「合理查證」，作為侵害名譽之阻卻違法事由
    。此於民事法律亦應予以適用，方足以貫徹法律規範價值判
    斷之一致性，而維持法秩序之統一性（最高法院106年度台
    上字第777號判決意旨可參）。經查，系爭報導內容有關原
    告婚外情一事，自會影響原告在社會上所受評價，應已造成
    原告名譽之貶損，然原告上開所為確屬國軍風紀違失，系爭
    報導具有公益性，業如前述，且依海軍艦隊指揮部發布新聞
    稿：「針對媒體報導『中校不倫嫩妹士官，同袍檢舉海軍竟
    輕縱』乙情，海軍艦隊指揮部今（31）日說明如下：一、本
    部109年12月掌握喻姓中校與蕭姓女下士疑似違反性別分際
    ，即實施行政調查，惟無具體事證，單位以不當行舉造成誹
    議，致有損軍譽，分別核予『記過兩次』及『記過乙次』處分，
    同時調離原職務。二、110年8月本部掌握具體事證，經調查
    屬實，各核予『大過兩次』重懲並檢討汰除。」（見本院卷第
    98-99頁），可見系爭報導之內容確為事實。是依上開說明
    ，系爭報導雖就原告於社會上之評價有負面影響，然難認被
    告撰寫刊登系爭報導之行為有何侵害原告名譽權之違法性。
    原告主張被告撰寫系爭報導侵害其名譽權而請求損害賠償，
    應非可採。
  ㈣按「因故意或過失，不法侵害他人之權利者，負損害賠償責
    任。故意以背於善良風俗之方法，加損害於他人者亦同。違
    反保護他人之法律，致生損害於他人者，負賠償責任。但能
    證明其行為無過失者，不在此限。」、「不法侵害他人之身
    體、健康、名譽、自由、信用、隱私、貞操，或不法侵害其
    他人格法益而情節重大者，被害人雖非財產上之損害，亦得
    請求賠償相當之金額。」，民法第184條、第195條第1項前
    段定有明文（原告起訴時雖併援引個人資料保護法第29條之
    規定而為請求，然嗣當庭確認僅依民法侵權行為之規定請求
    ，見湖簡字卷第13頁、本院卷第67頁）。經查，原告並非公
    眾人物，系爭報導有關使用原告全名（見本院卷第84-87、9
    0、92-93、95頁），刊載原告臉書上其與配偶之合照、參加
    電視節目錄影之照片、於原告前往飯店之照片加上原告臉部
    清晰照片（見本院卷第87、90、93頁）部分，侵害原告隱私
    權，並違反個人資料保護法，已過度侵入原告私人生活，對
    於原告人格尊嚴、個人主體性造成損害，業如前述，原告之
    精神自然受相當程度之痛苦，是原告據前開法律規定請求被
    告賠償非財產上損害，自屬有據。按不法侵害他人之人格權
    ，被害人受有非財產上損害，請求加害人賠償相當金額之慰
    撫金時，法院對於慰撫金之量定，應斟酌實際加害情形、所
    造成之影響、被害人痛苦之程度、兩造之身分地位經濟情形
    及其他各種狀況，以核定相當之數額（最高法院47年度台上
    字第1221號、51年度台上字第223號判決意旨參照）。本院
    審酌本案發生之原因、被告此部分報導內容、原告隱私受損
    之狀況、精神上受痛苦之程度，及兩造之學歷、經歷、財產
    、所得（見本院卷第67、104頁及限制閱覽卷所附兩造稅務
    電子閘門財產所得調件明細表）等一切情狀，認本件原告請
    求被告賠償20萬元精神慰撫金，尚屬過高，應核減為12萬元
    ，方屬公允，至原告逾此部分之請求，則屬無據。
  ㈤末按「給付無確定期限者，債務人於債權人得請求給付時，
    經其催告而未為給付，自受催告時起，負遲延責任。其經債
    權人起訴而送達訴狀，或依督促程序送達支付命令，或為其
    他相類之行為者，與催告有同一之效力。」、「遲延之債務
    ，以支付金錢為標的者，債權人得請求依法定利率計算之遲
    延利息。」、「應付利息之債務，其利率未經約定，亦無法
    律可據者，週年利率為百分之五。」，民法第229條第2項、
    第233條第1項前段、第203條分別有明文規定。查本件起訴
    狀繕本係於111年1月14日送達被告，有送達證書在卷可證（
    見本院卷第40頁），被告經此請求後，迄未給付，應負遲延
    責任，是原告就其得請求被告給付12萬元之未定期限債務，
    併請求其自起訴狀送達翌日即111年1月15日起至清償日止，
    按週年利率5％計算之利息，亦屬有據。 
四、從而，原告依侵權行為法律關係，請求被告給付12萬元，及
    自起訴狀送達翌日即111年1月15日起至清償日止，按週年利
    率5％計算之利息，為有理由，應予准許；逾此範圍之請求，
    為無理由，應予駁回。又本件依民事訴訟法第427條第1項規
    定適用簡易訴訟程序所為被告敗訴判決部分，依民事訴訟法
    第389條第1項第3款規定依職權宣告假執行，毋庸再命原告
    提供擔保。另被告陳明願供擔保請准宣告免為假執行，於法
    並無不合，爰酌定相當金額併宣告之。至原告敗訴部分，其
    訴既經駁回，其假執行之聲請亦失所附麗，應併予駁回。
五、本件事證已臻明確，兩造其餘攻擊或防禦方法及證據，經本
    院審酌後，核與本件之結論，不生影響，爰不逐一論述，附
    此敘明。
六、據上論結，原告之訴為一部有理由、一部無理由，依民事訴
    訟法第436條第2項、第79條、第389條第1項第3款、第392條
    第2項，判決如主文。
中　　華　　民　　國　　111 　年　　6 　　月　　30　　日
                  民事第一庭  法  官  林宜靜
以上正本係照原本作成。
如對本判決上訴，應於判決送達後20日內向本院提出上訴狀，若
委任律師提起上訴者，應一併繳納上訴審裁判費，否則本院得不
命補正逕行駁回上訴。
中　　華　　民　　國　　111 　年　　6 　　月　　30　　日
                              書記官  鍾堯任